臺灣高雄地方法院刑事判決　　　　　　　96年度易字第1847號
公　訴　人　臺灣高雄地方法院檢察署檢察官
被　　　告　戊○○
上列被告因竊盜等案件，經檢察官聲請簡易判決處刑（96年度偵
緝字第877號），本院改行通常審判程序，判決如下：
    主  文
戊○○無罪。
    理  由
一、本件公訴意旨略以：被告戊○○任職於高雄縣旗山鎮宜新護
    理之家擔任督導工作期間，受告訴人乙○○委託保管其所有
    之中華郵政股份有限公司六龜郵局，局帳號：0000000000
    0000（下稱六龜郵局帳戶）之存簿、印章及提款密碼等物，
    詎被告竟意圖為自己不法之所有，於民國95年1 月間某日，
    將告訴人所有之提款卡竊走；嗣於同年6 月10日，持該提款
    卡至高雄縣杉林鄉杉林郵局之自動櫃員機前，以該提款卡插
    入提款機並輸入正確之提款密碼後，經該自動付款設備辨讀
    ，誤認係告訴人本人提款而陷於錯誤，乃由被告自該帳戶內
    提領新臺幣（下同）1 萬元；復於同年月20日，再至杉林郵
    局之自動櫃員機前，以前揭相同之方法，先提領2000元後，
    再分2 次，每次各提領1000元，而將社會局匯給告訴人之補
    助款1 萬4000元提領一空，因認被告涉犯刑法第320 條第1
    項之竊盜罪嫌、第339 條之2 第1 項之以不正方法由自動付
    款設備取得他人財物罪嫌。
二、按犯罪事實應依證據認定之，無證據不得認定其犯罪事實；
    不能證明被告犯罪者，應諭知無罪之判決，刑事訴訟法第
    154 條第2 項、第301 條第1 項分別定有明文。又事實之認
    定應憑證據，如不能發現相當證據或證據不足以證明者，自
    不能以推測或擬制之方法，以為裁判之基礎；而認定犯罪事
    實所憑之證據，雖不以直接證據為限，間接證據亦包括在內
    ，然無論直接或間接證據，其為訴訟上之證明，須於通常一
    般之人均不致於有所懷疑，而得確信其為真實之程度者，始
    得據之為有罪之認定，倘其證明尚未達到此一程度，而有合
    理性懷疑之存在時，即無從為有罪之認定，此有最高法院40
    年台上字第86號判例、76年台上字第4986號判例意旨可資參
    照。
三、證據能力方面：
    按被告以外之人於審判外之陳述雖不符刑事訴訟法第159 條
    之1 至之4 等4 條之規定，而經當事人於審判程序同意作為
    證據，法院審酌該言詞陳述或書面陳述作成時之情況，認為
    適當者，亦得為證據；當事人、代理人或辯護人於法院調查
    證據時，知有刑事訴訟法第159 條第1 項不得為證據之情形
    ，而未於言詞辯論終結前聲明異議者，視為有前項之同意，
    同法第159 條之5 定有明文。本件關於證人乙○○、丙○○
    於警詢中之陳述、六龜郵局帳號00000000000000號帳戶之歷
    史交易紀錄，係被告以外之人於審判外陳述，均屬傳聞證據
    ，於本院調查證據時，檢察官及被告知有刑事訴訟法第159
    條第1 項不得為證據之情形，而皆未於言詞辯論終結前聲明
    異議，揆諸前開規定，應視為同意作為證據，本院復審酌上
    開證據之取得並無任何違背法定程序之情事，依其作成時之
    情況，認為適當，依上開規定，均得為證據。
四、公訴人認被告涉犯前揭犯行，無非以告訴人指訴其提款卡是
    在95年初在宜新護理之家受照護時，在病床上不見的，提款
    卡的密碼曾告知被告，而認被告確實知悉告訴人之密碼，並
    利用照護告訴人之便，趁機竊取款卡後，將帳戶存款提領一
    空；及證人丙○○證述其於95年6 月1 日起接手經營護理之
    家，被告遲至95年7 月3 日晚間始將被害人之前開郵局帳戶
    存摺及印章交付後，始發現被害人之郵局帳戶遭盜領，並有
    卷附前開郵局帳戶遭人盜領時，杉林郵局之提款機所翻拍之
    相片6 張、郵局帳戶存簿影本1 份可為佐證，為其論據。
五、訊據被告堅決否認有何竊盜及以不正方法由自動付款設備取
    得他人財物犯行，辯稱：告訴人之存摺、印章及存摺密碼皆
    由其保管，其持存摺、印章即得領取告訴人之存款，無須盜
    取提款卡盜領存款；且杉林郵局提款機所拍攝盜領人盜領時
    之照片，盜領存款之人之體型身材與其差異頗大，足證其並
    無公訴意旨所載前開犯行等語。經查：
（一）告訴人所有六龜郵局帳戶之存款，於95年6 月10日遭人以
    提款卡自高雄縣杉林鄉杉林郵局自動櫃員機領取1 萬元；復
    於同年月20日，以前揭相同之方法，於相同地點先提領2000
    元後，再分2 次，每次各提領1000元之事實，業據告訴人證
    述在卷，復有前開六龜郵局帳戶自92年1 月起至95年8 月之
    歷史交易紀錄附卷可參，此部份事實固堪認定。
（二）證人即告訴人乙○○於審理中到院證述：其提款卡係自己
    保管，95年初遺失時並未告訴被告，亦未曾交付提款卡與被
    告請被告領錢（見本院卷第35頁、第36頁），參以前開郵局
    帳戶之歷史交易紀錄（見本院卷第48至第51頁）所示，其提
    款卡遺失之時間（即95年1 月）後，至存款被盜領之95年6
    月間並無卡片提款之紀錄，則其提款卡究係遭人竊取或單純
    遺失，即有疑問。且被告自92年12月起保管告訴人前開郵局
    帳戶存摺、印章，每月自行前往郵局自帳戶內領取告訴人護
    理之家安置費，及告訴人每月之安置費用共14100 元，係由
    社會局補助等情，亦據證人丁○○、乙○○、丙○○證述綦
    詳（見本院卷第39、40、64頁），參諸前開帳戶歷史交易紀
    錄，92年12月至95年6 月間均按月有1 次現金提款紀錄，且
    每次領取之款項為14000 元、14100 元及15000 元不等，足
    認被告均依約按月領取安置費用，且被告於92年12月15 日
    至95年6 月護理之家經營權轉讓前保管告訴人之六龜郵局帳
    戶存摺、印章歷時約2 年半，如欲竊取該帳戶之款項，實無
    需另尋竊取提款卡盜領一途。再被告於95年6 月間持存簿、
    印章至杉林郵局提領告訴人95年5 月份之安置費發覺存款遭
    盜領後，曾電詢告訴人友人之子丁○○是否提領告訴人前開
    帳戶之存款，並於向警方報案後，以電話通知自95年6 月起
    接手經營宜新護理之家之丙○○去分駐所報案一節，業據證
    人丁○○、丙○○證述明確（見本院卷第39、64頁），衡情
    如被告有公訴意旨所指犯行，應無在發覺款項遭盜領時，尚
    詢問並通知他人至警局報案之理，故證人乙○○之證述，實
    難作為認定被告竊取其提款卡並持之盜領其帳戶款項之證據
    。
（三）再證人丙○○雖稱其於95年6 月1 日接手宜新護理之家之
    經營權，被告遲至同年7 月3 日始交付告訴人前開帳戶之存
    摺、印章，然被告於發現前開帳戶內之款項遭盜領後，即與
    證人丁○○、丙○○聯絡，已據渠等證述在卷；且告訴人之
    安置費用係屬社會局補助，通常均待補助款於隔月入帳戶時
    始由安養中心領取；安養中心約8 、9 戶由社會補助安置費
    之受照護者，均係95年7 月3 日交接，只有告訴人之戶頭有
    發現失竊之情形，亦據證人丙○○證述在卷（見本院卷第64
    、65頁），從而依檢察官所舉事證，尚難僅憑被告遲至95年
    7 月3 日始將帳戶存摺、印章交付與證人丙○○之事實，遽
    認被告成立本件檢察官所指犯行。
（四）末查，告訴人六龜郵局帳戶存款於杉林郵局遭盜領時，所
    翻拍之照片顯示盜領人之體型正面寬度約占該自動櫃員機寬
    度之二分之一（參警1卷第10頁），身型偏瘦，然被告身高
    153公分，體重95公斤，身型較為矮胖，業經本院審理中對
    其身材正面、側面照片拍攝照片附卷可參（見本院簡字案卷
    第16、17頁），被告與盜領人之體型顯然不相同，益見本件
    是否得憑告訴人之指訴及證人丙○○之證述認定被告有前揭
    犯行，確有產生合理懷疑之餘地。
六、綜上所述，告訴人所有之六龜郵局帳戶之提款卡，雖在其於
    宜新護理之家受照護時遺失，且於95年6 月間遭人持提款卡
    盜領該帳戶內之存款，然檢察官所為舉證，均不足以證明被
    告確有竊盜及以不正方法由自動付款設備取得他人財物犯行
    ，此外，本院復查無其他積極證據足認被告有檢察官所指之
    上述犯行，揆之前開說明，自應為無罪之諭知。
據上論斷，應依刑事訴訟法第452 條、第301 條第1 項，判決如
主文。
本案經檢察官甲○○到庭執行職務。
中　　華　　民　　國　　96　　年　　10　　月　　15　　日
                  刑事第十一庭  審判長法　官  施柏宏
                                      法  官  黃宗揚
                                      法  官  黃繼瑜
以上正本證明與原本無異。
如不服本判決應於收受本判決後10日內向本院提出上訴書狀，並
應敘述具體理由，如未敘述上訴理由者，應於上訴期間屆滿後20
日內補提理由書狀於本院（均須按他造當事人之人數附繕本）「
切勿逕送上級法院」。
中　　華　　民　　國　　96　　年　　10　　月　　15　　日
                                      書記官  曾小玲
